【裁判字號】    90,判,2064
【裁判日期】    901108
【裁判案由】    新型專利舉發
【裁判全文】
最  高  行  政  法  院  判  決                    九十年度判字第二○六四號
    原      告  尚基企業有限公司
    代  表  人  甲○○
    訴訟代理人  乙○○
    被      告  經濟部智慧財產局
    代  表  人  陳明邦
右當事人間因新型專利舉發事件，原告不服行政院中華民國八十八年三月十五日台八
十八訴字第○九八○一號再訴願決定，提起行政訴訟。本院判決如左︰
    主  文
原告之訴駁回。
訴訟費用由原告負擔。
    事  實
緣本件關係人宋淑端於民國（以下同）八十四年十一月十四日以其「土撥鼠驅趕器」
係包含外管，內具有中空之安裝空間；插入構件，銜接於外管之下端，用以插入土壤
中；安裝架，插入外管之安裝空間內，且得自外管抽出分離，具有乾電池容納槽，可
容納乾電池；上蓋，銜接於外管之上端。特徵在於振動機構，該振動機構包含馬達，
裝設於安裝架內：振動構件，緊密地嵌裝於外管內壁，具有至少一片與振動構件一體
成形之振動片，使振動構件所產生之振動作用直接傳遞至外管；轉動組件，受馬達驅
動而旋轉；敲擊環，鬆動地裝設於轉動組件隨轉動組件旋轉而敲擊振動構件之振動片
，使振動片產生振動作用等情，向被告申請新型專利，經被告編為第0000000
0號審查，准予專利，於公告期滿審查確定後，發給新型第一一一七四三號專利證書
。嗣原告以本案有違專利法第九十八條規定，檢附第00000000號「齧齒動物
驅逐器之改良結構」新型專利案（以下稱引證一）專利說明書、美國第000000
0號專利案（以下稱引證二）公告、美國第0000000號專利案（以下稱引證三
）公告等影本，對之提出舉發。案經被告審查，為本案舉發不成立之審定，發給（八
七）台專（判）○二○二一字第一一四六八○號專利舉發審定書。原告不服，提起訴
願、再訴願，遞遭決定駁回，遂提起本件行政訴訟。茲摘兩造訴辯意旨如次：
原告起訴意旨及補充理由略謂：一、查被舉發人宋淑端於民國八十四年十一月十四日
申請之第00000000號「土撥鼠驅趕器」（以下簡稱系爭案）顯然有違專利法
第九十七條暨九十八條第一項第一款及第二項之規定，其專利權應予撤銷。查系爭案
之申請專利範圍主項（即第一項）主要是包括：一種土撥鼠驅趕器，包含：ａ、一外
管，該外管內具有中空的安裝空間；ｂ、一插入構件，該插入構件係銜接於上述外管
之下端，該插入管係插入土壤中；ｃ、一安裝架，該安裝架具有輸電池容納槽，可容
納乾電池；該安裝架係插入上述外管之安裝空間內，且該安裝架得自上述外管抽出分
離；ｄ、一上蓋，該上蓋係銜接於上述外管之上端；其特徵在於：它進一步包含：ｅ
、振動機構，該振動機構包含：馬達，係裝設於上述安裝架內；振動構件，具有至少
一片與該振動構件一體成型之振動片，該振動構件係緊密地嵌裝於內管內壁，使振動
構件所產生之振動作用直接傳遞至外管；轉動組件，係受馬達驅動而旋轉；敲擊環，
係鬆動地裝設於上述轉動組件上並隨該轉動組件旋轉而敲擊上述振動構件之振動片，
使該振動片產生振動作用。二、上述系爭案之主要技術特徵實質上已被原告所提出之
舉發理由書中所列舉之各項舉發證據所揭露，系爭案理應不得准予專利。然而，在原
處分及原決定機關，卻未能認清此一事實，而作出不當之處分及決定，誠令人難以信
服，依據原處分機關之舉發審定書中認為原告所提之引證(一)至引證(三)之相關證據中，
系爭案與引證一皆係土撥鼠驅趕設備；惟在構造上相較，系爭案係以馬達驅動振動構
件，並利用振動構件產生之振動傳遞至外管，引證一則利用音頻振動電路產生音頻振
動而傳遞主桿至土壤層中，兩者應用構件、技術手段不同，另系爭案主要特徵在振動
構件的設計，與引證一之電池抽取式特徵有別，且系爭案僅將該特徵列為前言述，
並非系爭案特徵所在，兩者訴求特徵、目的、功能不同．．．等等，對於該等論點令
人難以信服，依據專利審查基準中所規定之新型專利是否具有可專利性，必須就其技
術內容、目的、原理改良及解決問題之手段上去作一認定是否具有實質有效性突破等
作一全盤性之考量，基本上，被舉發案之申請專利範圍第一項所述包含（ａ）一外
管．．．（ｂ）一插入構件．．．（ｃ）一安裝架．．．（ｄ）一上蓋．．．。該等
上述主要構件皆與原舉發理由書中引證一列舉之第00000000號「囓齒動物驅
逐器之改良結構」專利案之主要構件完全雷同，甚者，目前被舉發人在市面上所製造
銷售之本案產品與引證一專利品相近相似，似已構成仿冒之可能，更凸顯出其藉由申
請專利之取得，以逃避被控仿冒行為之一種不當消極行為，令人難以苟同。再者，被
舉發案之主要訴求特徵在於以馬達驅動振動構件，並利用振動構件產生之振動傳遞至
外管，其在振動構件之設計與引證一之電池抽取式特徵雖有差別，但就其以馬達驅動
振動構件之技術特徵與原舉發理由舉發附件三美國第0000000號專利案（引證
二）亦為利用馬達運轉，其離心之裝置使得馬達外殼產生運轉，並促使馬達外殼在馬
達運轉期間和杯狀元件緊密結合，使棒子產生振動性運轉，以聲波傳抵地面以驅逐嚙
齒動物所運用之技術手段相同，亦即皆係利用馬達來驅動振動構件（杯狀元件及棒子
）其目的、原理及欲達成與解決問題之手段與關鍵點均屬相同，雖有如原審定中所述
在構造有所謂元件組合上之差異，但就被舉發案之技術領域及構思而言，充其量亦僅
為一種運用申請前既有之原理之技術或知識，在振動元件組合上稍作一些許改變，此
種簡易元件之改變，乃為熟習該項技術領域者所能易於思及且能輕易達成毫無「新穎
性」可言，原處分及原決定機關未就此關鍵點作一深入研判卻一味地在元件組成上之
小差異性去大作文章，似已扭曲審查方向，有違審查基準之法則規定。是以，兩者皆
具有相同之驅鼠功效，基本上，被舉發案並未能增進實質上功效且其與引證案就解決
問題點之技術上相較，並無相當程度之改良與突破，僅屬振動元件之單純元件組合上
之改變（該等振動元件之簡易替換或改變乃為一種機械加工業界所易於思及且易於達
成者，屬元件單純之替代，未脫均等論之範疇），就其技術領域上藉由馬達驅動振動
元件之原理，亦未脫利用習知技術美國專利第0000000號專利案之振動原理技
術範疇，因此，在元件構造上之改變（習知單純元件組合上之差異），乃為一般機械
業界熟知之技術組合及轉用，乃可輕易得知及達成者，原審定書中卻一再認定在構造
上，被舉發案係以馬達帶動轉動組件，並在轉動組件上設置敲擊環，利用敲擊環而振
擊振動構件，引證二則以馬達直接串聯一偏心離裝置，使偏心振動直接傳抵地面，兩
者設計不同且目的不相同，此種狹窄之偏頗見解及誤導審查方向之荒謬作法令人難以
認同，一再地在單純元件組合構造上之差異去打轉及辯解，卻完全忽略被舉發案其技
術原理，最後目的（以馬達去帶動元件以驅逐地鼠），改良及解決問題點是否有實質
及相當程度之改良與突破，是否已超越先前習知技術領域及構思之範疇，而達到另一
更創新之領域，並足以讓人肯定其並非單純一般習知技術之轉用，及易於思及所能輕
易達成者，此點乃原告請鈞院應針對新型專利審查基準中所規定之要件，就技術內容
、目的、原理、改良及解決問題點之認定、技術特徵、技術特徵、技術領域及構思是
否具有相當且實質程度上之改良與突破以及其技術構思領域之真正創意與出發點是在
作實質上之改良或僅僅是逃避仿冒上之刑責等作一全盤全面性之考量。再者，就新型
專利要件中之「進步性」而言，依專利法第九十八條第二項「新型係運用申請前既有
之技術或知識，而為熟習該項技術者所能輕易完成，且未能增進功效，雖無前項所列
情事，仍不得依本法申請取得新型專利，依據該條項規定之意旨，係指申請專利之新
型，為運用申請當日之前既有之技術或知識，以完其創作或改良之新型，如該新型為
熟習該項技術者之一般技術知識，所能輕易完成且未能增進功效時，則該新型之創作
或改良不具進步性」，所謂（熟習該項技術者），係指虛擬成於申請專利當時具有該
新型所屬技術領域之技術常識；能運用研究、開發等一般技術手段（指依據既有之技
術或知識之基礎，經由邏輯分析、推理或試驗而得之技術手段），以發揮一般創作能
力，例如選擇材料或變更設計等，並將當時該新型所屬技術領域之技術水準，化為其
本身之知識者而言。所謂（輕易完成且未能增進功效），係指並沒有運用優於熟習該
項技術者能預期之一般性技術發展，卻輕易由先行技術可推論出並完成者。亦即，申
請專利之新型具有能產生某一新功效、或增進新型之某種效時，即認為熟習該項技術
者所非能輕易完成。至於判斷新型有無進步性時，應確實依據新型所屬技術領域以及
申請專利當時之技術水準，檢索申請日之前之既有技術或知識作為引證資料，以研判
新型技術手段之選擇與結合，如為熟習該項技術所能輕易完成且未能增進功效者，則
不具進步性，所謂「增進功效」及「產生某一新功效」之定義是指在新型所屬空間有
限，領域中在技術上有產生改良及突破，且產生好用或實用之效果，且該新型能突破
熟習該項技術者，長久根深蒂固存在之技術或知識者；綜觀被舉發案之技術特徵在於
馬達傳動振動構件以傳遞至外管，亦即藉由馬達來傳動相關之元件以達到驅鼠之效果
，此種藉由馬達傳動金屬元件之單純原理，以及達到敲擊振動之驅鼠目的，早為一般
驅鼠器之業界廣泛地應用，其運用之手段僅僅在於振動元件之改變，該等簡易元件之
改變，可為千百種不同金屬元件組合之更換，所達成之最終目的（藉產生振動發出音
響以驅逐地鼠）完全相同，似足以認定被舉發案依據目前依據目前驅鼠器裝置及業界
所運用之技術而言，並無優於熟習該項技術者所能預期之一般性技術發展，可輕易由
先行技術可推論出並完成者，亦即其振動構件之屬於一般習知元件組合，就組合上而
言，屬於一般業界易於思及以及易於輕易達成者，就其改良性手段之技術構思而言，
仍未脫離一般習知技術之利用馬達傳動及產生振動原理以達驅逐地鼠之最終目的者，
其在達成目的及功效上而言，並無任何實質上之重大突破（僅為單純振動元件組合上
差異），且是否具有實用性，在未就實際產品針對被舉發案與引證一及引證二作一功
能上操作及比較情況下，原審查委員即以個人主觀意識以揣測之方式遽下定論認為被
舉發案較具振憾效果，未免係在審查基準點上即不夠客觀且無真憑實據，令人懷疑其
見解之可信度，是否屬個人之揣測見解尚祈貴法官能夠作一全方位之審查及考量，並
就相關之疑點作深入之探討，及全面性之評估，乃具正面性之判定。三、原決定機關
於原決定書中述及「．．．，是本案音頻產生之方式是與馬達轉速及振動片之片數有
關，藉由敲擊環與振動片之相互敲擊產生所需之振動頻率，與引證二、三之偏心馬達
外殼運轉之單頻振動方式並不相同，本案為寬頻之音頻範圍其雖與引證案採相同之馬
達旋轉方式，惟具實質功效之增進．．．」，按，被舉發案產生音頻振動之方式的確
與馬達轉速及振動片之片數有關，但是由於其係利用與引證二、三相同之馬達旋轉產
生「離心力」，後撞擊而產生音頻振動，而馬達之轉速乃是固定不變，加上被舉發案
中之振動片亦是固定不動，因此被舉發案所產生的亦是一種固定頻率之音頻振動，其
與引證案的差異只是在振動頻率之高低不同而已，況且引證二、三亦可藉由改變馬達
之轉速使其可以產生和被舉發案相同頻率大小之音頻振動，另一方面，只要所產生之
音頻振動頻率在鼠類聽力能及的範圍內，即具有相同嚇阻之功效，而非振動頻率較高
者才具有較佳之驅逐功效，相反的若是頻率太高超過鼠類聽力所能及的範圍，反而喪
失驅逐之功效，是以原審查委員於原決定書中所述之理由不僅過於主觀且毫無任何根
據，且其在毫無任何科學證據或實驗數據的佐證下即據以認定被舉發案所產生寬頻之
音頻範圍較引證案二、三所產生之單頻振動具有實質功效上增進，而完全忽略原告所
述之事實。四、再就被舉發案與引證一、二、三在「實用性」作一比較，被舉發案之
相關元件組合包括十幾種元件，不但組成元件多、組裝手續繁瑣不易且成本高昂，且
具有相對之複雜性，原處分及原決定機關未就該等結構之改良是否確實有其必要性與
進步性，及其是否為習知技術之等級應用及轉用之審查方向去做一深入之考量，僅單
純以被舉發案與引證案間構件之差異性作唯一之審查標準，不但過於主觀且未免有欠
公允。五、又，答辯機關一再強調舉發附件二第00000000號專利案其主要特
徵在其結構防水性極佳，其電池容座呈抽取式設計可快速自主桿抽更換，附件二係利
用音頻振動電路產生音頻振動而傳遞主桿至土壤層中，其與系爭案利用馬達旋轉帶動
敲擊環產生撞擊之機械式不同，惟經查該利用馬達旋轉帶動敲擊環撞擊產生音頻振動
之技術早已為一般業界所採用，如經濟部智慧財產局於八十一年十一月二十一日所公
告第一九五四二八號「改良之鬧鐘構造」，其中由第一圖可以明顯的發現其主要也是
利用馬達８旋轉帶動設於馬達軸心上之撞輪轉動並撞擊震鈴７而產生音頻振動，而
相同之結構在經濟部智慧財產局八十三年十一月一日所公告第二三三八一九號「鬧鐘
之鬧鈴固定結構改良」亦可以清楚的發現，而前述二件引證案之公告日期均較系爭案
之申請日八十四年十一月十四日為先，是以由上可知系爭案利用馬達旋轉令裝設於其
上之敲擊環產生撞擊發出音頻振動之技術，早為一般產業所普遍使用，而將該產生音
頻振動之方式應用在已有利用馬達旋轉產生振動之驅鼠器產品，乃為一種極為單純之
轉用，其與舉發附件二相較只是將前述二個引證案產生音頻振動之方式原封不動的移
到附件二之結構中並取代附件二中之音頻振動電路，而根據經濟部中央標準局於八十
七年十二月所發行之「專利審查基準」第2-2-19頁相關新型類型之進步性判斷第(一)項
轉用新型之規定「某一技術領域之既有技術、知識被轉用至其他技術領域，如此之轉
用如係於類似或相近之技術領域中進行，而未產生某一新功效或增進某種功效，則此
種轉用，視為熟習該項技術者所能輕易完成未能增進功效者。」，是以，系爭案確實
違反專利法中有關進步性規定之事實極為明確，絕非答辯機關所能輕易掩飾，請鈞院
秉公明鑑。綜上陳述，請判決撤銷原處分及一再訴願決定等語。    被告答辯意旨略
謂：一、本件訴訟理由指稱：原處分機關以侷限於單一構造上之不同點作文章，並作
為唯一之認定可專利與否之依據，似嫌草率與未公，系爭專利特徵係在馬達傳動振動
構件以傳遞至外管，亦即藉由馬達來傳動相關元件以達驅鼠效果，該等簡易元件之改
變，實可由千百種不同金屬元件之組合、更換，就組合而言，屬一般業界易於思及而
輕易完成者，同樣引證二、三亦可藉由改變馬達之轉速使其產生與系爭專利相同之音
頻振動；另一方面，只要產生之音頻振動頻率係在鼠類聽力範圍，即屬有效驅逐器，
非原處分機關在非科學或非實驗條件下，即認定系爭專利所產生寬頻引證案一、二佳
，屬功效增進．．．云云。二、按稱新型者，謂對物品之形狀、構造或裝置之創作或
改良，為當時專利法第九十七條所明定。又核准專利之新型，任何人認有違反專利法
第九十七條至九十九條規定，應撤銷其新型專利權者，依同法第一百零五條準用第七
十二條規定，得附具證據向專利專責機關舉發之；從而有無應撤銷新型專利權之情事
，依法應由舉發人附具證據供查，倘證據不足以證明系爭專利有違專利法規定者，原
處分機關自應為舉發不成立之處分。查本件系爭專利係「土撥鼠驅趕器」新型專利案
，由上蓋、外管、安裝支架、振動機構等主要構件組成，其特徵在振動機構包含馬達
、振動構件，具有至少一片與該振動構件一體成型之振動片，該振動構件係緊密地嵌
裝於外管內壁，使振動構件所產生振動作用直接傳遞至外管，轉動組件受馬達驅動而
旋轉，敲擊環係鬆動地裝設於轉動組件上並隨轉動組件旋轉而敲擊振動片；本件舉發
附件三係USP 0000000專利案，主要係以馬達離心裝置使馬達外殼產生奇特運轉並使
棒子產生振動運轉，此偏心運轉屬單頻振動，與系爭案敲擊產生的振頻頻寬並不相同
，附件三係直插在地表上，以「空氣音」傳至地表，而系爭案「結構音」傳至土壤中
，兩者採用之技術原理及手段亦與引證二並不相同；舉發附件二係第0000000
0號專利案，主要特徵在其結構簡化防水性極佳，其電池容座呈抽取式設計，可快速
自主桿抽出更換，附件二係利用音頻振動電路產生音頻振動而傳遞主桿至土壤層中，
兩者應用構件、技術手段皆不相同；綜合上述比較，用以驅離土撥鼠之驅動設計確可
達多種，但由前揭證據中，亦足以證明驅離器之構造變化亦有多項專利公開，顯然「
其可專利性與否，亦非原告個人見解即可判定，更何況原告亦未提相關資料足以證明
系爭專利乃功效完全不增進的設計，故本局所為舉發不成立之審定，實非原告指陳各
理由足以否定，所述理由並不足採。綜上所述，被告原處分並無違法，請駁回原告之
訴等語。
    理  由
按稱新型者，謂對物品之形狀、構造或裝置之創作或改良，為專利法第九十七條所規
定。又核准專利之新型，任何人認有違反專利法第九十七條至第九十九條規定，應撤
銷其新型專利權者，依同法第一百零五條準用第七十二條規定，得附具證據向專利專
責機關舉發之；從而有無應撤銷新型專利權之情事，依法應由舉發人附具證據供查。
本件關係人宋淑端以其「土撥鼠驅趕器」係包含外管，內具有中空之安裝空間；插入
構件，銜接於外管之下端，用以插入土壤中；安裝架，插入外管之安裝空間內，且得
自外管抽出分離，具有乾電池容納槽，可容納乾電池；上蓋，銜接於外管之上端。特
徵在於振動機構，該振動機構包含馬達，裝設於安裝架內；振動構件，緊密地嵌裝於
外管內壁，具有至少一片與振動構作一體成形之振動片，使振動構件所產生之振動作
用直接傳遞至外管；轉動組件，受馬達驅動而旋轉；敲擊環，鬆動地裝設於轉動組件
隨轉動組件旋轉而敲擊振動構件之振動片，使振動片產生振動作用等情，向被告申請
新型專利，經被告審查准予專利，於公告期滿審查確定後，發給專利證書。原告以本
案有違專利法第九十八條規定，對之提出舉發，被告則以引證一主要包含主桿，呈中
空管狀，一端呈尖狀端，另端具外螺紋及壓花；封蓋，二側設凸耳，內側有內螺紋；
電池容室，一端設有孔槽；音頻振動電話，可產生一音頻振動，電路板上設有凸耳；
墊圈，藉音頻振動電路板上之凸耳卡持於電池容座之孔槽內，而後可置入主桿內部，
以封蓋及墊圈密封，再以主桿尖狀端插置埋設於地面，藉音頻振動電路產生之音頻振
動透過主桿，以達驅逐齧齒動物之功效。本案與引證一均係土撥鼠驅趕設備，惟構造
上，本案係以馬達驅動振動構件，將振動構件產生之振動傳遞至外管，引證一則利用
音頻振動電路產生音頻振動透過主桿傳至土壤層中，本案主要特徵係在振動構件之設
計，與引證一之電池抽取式特徵有別，二者應用構件、技術手段、特徵、目的、功能
均不同。引證二主要包括插在地面上之棒子；包括一杯狀元件之基座；馬達機構，包
括一馬達與外殼鬆弛結合之杯狀元件，馬達有電源和輸出軸，馬達運轉期間，離心裝
置使馬達外殼產生奇特運轉，馬達外殼在馬達運轉期間和杯狀元件緊密結合使棒子產
生振動性運轉，以聲波傳抵地面而驅逐嚙齒動物。本案與引證二均係土撥鼠驅逐器設
計，惟構造上，本案係以馬達帶動轉動組件，並在轉動組件上設置敲擊環，利用敲擊
環而振擊振動構件，引證二則以馬達直接串聯一偏心離心裝置，使偏心振動直接傳抵
地面，二者設計不同，且二者振頻不同，本案振動較具振憾效果。引證三包括上蓋、
側、底牆，其震動裝置包括兩線圈，每線圈可獨立、隨意活動，且利用第一探針元件
，第二探針元件與地面相接或金屬棒固定，連接之線圈能提供電能，一連串訊號在線
圈和第一個及第二個探針間產生，並且在外殼和探針元件間所提供之運轉而產生表面
和下層之振動。本案係運用馬達振動與引證三線圈振盤不同，二者原理、構造均不同
，目的亦有別。引證一、二、三均不足以證明本案係運用申請前既有技術或知識，為
熟習該項技術者所能輕易完成且未能增進功效，亦難謂本案構造已見於刊物或公開使
用，本案無違專利法第九十八條第一項第一款及第二項規定，乃為本案舉發不成立之
審定，與首揭規定尚無不合。原告不服，循序提起行政爭訟，起訴意旨詳如事實欄所
載，要點略謂：被告以侷限於單一構造上之不同點作文章，並作為唯一之認定可專利
與否之依據，似嫌草率與未公，系爭專利特徵係在馬達傳動振動構件以傳遞至外管，
亦即藉由馬達來傳動相關元件以達驅鼠效果，該等簡易元件之改變，實可由千百種不
同金屬元件之組合、更換，就組合而言，屬一般業界易於思及而輕易完成者，同樣引
證二、三亦可藉由改變馬達之轉速使其產生與系爭專利相同之音頻振動；另一方面，
只要產生之音頻振動頻率係在鼠類聽力範圍，即屬有效驅逐器，非被告在非科學或非
實驗條件下，即認定系爭專利所產生寬頻較引證案一、二佳，屬功效增進，有所違誤
等語。然查：(一)本件系爭專利係「土撥鼠驅趕器」新型專利案，由上蓋、外管、安裝
支架、振動機構等主要構件組成，其特徵在振動機構包含馬達、振動構件，具有至少
一片與該振動構件一體成型之振動片，該振動構件係緊密地嵌裝於外管內壁，使振動
構件所產生振動作用直接傳遞至外管，轉動組件受馬達驅動而旋轉，敲擊環係鬆動地
裝設於轉動組件上並隨轉動組件旋轉而敲擊振動片，係利用機構式敲擊產生結構者，
而引證一係電子式音頻產生器，二者音頻產生之技術原理與手段並不相同。引證二主
要是以馬達之離心裝置使馬達外殼產生奇特運轉並使棒子產生振動性運轉，惟偏心運
轉僅是單頻振動，與本案敲擊產生之振頻頻寬並不相同，且引證二係插在地面上，音
頻傳遞是以空氣音傳至地表，而本案結構音直接傳至土壤中，本案所採用之技術原理
及手段亦與引證二不同。(二)引證一主要特徵在其結構簡化防水性極佳，其電池容座呈
抽取式設計，可快速自主桿抽出更換，而本案說明書揭示．．．與振動構件一體成形
之振動片，振動構件之四周外緣具有嵌裝凸條，．．．，是本案音頻產生之方式是與
馬達轉速及振動片之片數有關，藉由敲擊環與振動片之相互敲擊產生所需之振動頻率
，與引證二、三之偏心馬達外殼運轉之單頻振動並不相同，本案為寬頻之音頻範圍，
其雖與引證案採相同之馬達旋轉方式，惟具實質功效之增進。(三)本件申請專利範圍第
一項之獨立項具有可專利性，申請專利範圍第二項係附屬於第一項，目的在於限制獨
立項之請求範圍，並非擴大申請專利範圍。(四)本件經經濟部二次送請財團法人工業技
術研究院機械工業研究所鑑定結果均認本案具新穎性與進步性，符合新型要件，有該
所八十七年八月十八日（八七）工研機審字第○八三一號函暨新型專利舉發案訴願審
查意見書各乙份，八十七年十一月二十五日（八七）工研機審字第一一六一號函暨新
型專利舉發案再訴願答辯意見書各乙份附卷可資佐證，事證明確，原告所稱本件不具
進步性、新穎性，不符新型專利之詞，核與事實不符，尚不足採。從而被告所為本案
舉發不成立之審定，於法尚無不合，訴願決定及再訴願決定遞予維持原處分並無違誤
，原告起訴意旨經查無理由，應予駁回。
據上論結，本件原告之訴為無理由，爰依行政訴訟法施行法第二條、行政訴訟法第九
十八條第三項前段，判決如主文。
中    華    民    國      九十      年      十一      月       八       日
                    最 高 行 政 法 院  第 二 庭
                                審 判 長 法  官      陳  石  獅
                                         法  官      徐  樹  海
                                         法  官      彭  鳳  至
                                         法  官      高  啟  燦
                                         法  官      黃  合  文
右  正  本  證  明  與  原  本  無  異
                                         法院書記官  蘇  金  全
中    華    民    國      九十      年      十一      月      十五      日


司法院資訊處製作；財團法人民間司法改革基金會備份。
